臺灣高等法院刑事判決　　　　　　　　96年度上易字第1487號
上　訴　人　臺灣臺北地方法院檢察署檢察官
上　訴　人
即　被　告　丙○○
上　訴　人
即　被　告　戊○○
被　　　告　己○○
上列上訴人因被告等恐嚇等案件，不服臺灣臺北地方法院95年度
易字第1988號，中華民國96年4月12日第一審判決（起訴案號：
臺灣臺北地方法院檢察署94年度偵字第10065號），提起上訴，
本院判決如下：
    主  文
原判決關於丙○○、戊○○、己○○部分均撤銷。
丙○○共同連續意圖營利聚眾賭博，處有期徒刑肆月，如易科罰
金，以參佰元折算壹日；減為有期徒刑貳月，如易科罰金，以參
佰元折算壹日；又共同傷害人身體，處有期徒刑肆月，如易科罰
金，以參佰元折算壹日；減為有期徒刑貳月，如易科罰金，以參
佰元折算壹日；又共同連續意圖為自己不法之所有，以恐嚇使人
將本人之物交付，未遂，處有期徒刑伍月，如易科罰金，以參佰
元折算壹日；減為有期徒刑貳月又拾伍日，如易科罰金，以參佰
元折算壹日；又共同以加害生命、身體、財產之事，恐嚇他人致
生危害於安全，處有期徒刑肆月，如易科罰金，以參佰元折算壹
日；減為有期徒刑貳月，如易科罰金，以參佰元折算壹日；應執
行有期徒刑捌月，如易科罰金，以參佰元折算壹日。
戊○○共同連續意圖營利聚眾賭博，處有期徒刑肆月，如易科罰
金，以參佰元折算壹日；減為有期徒刑貳月，如易科罰金，以參
佰元折算壹日；又共同傷害人身體，處有期徒刑肆月，如易科罰
金，以參佰元折算壹日；減為有期徒刑貳月，如易科罰金，以參
佰元折算壹日；又共同意圖為自己不法之所有，以恐嚇使人將本
人之物交付，未遂，處有期徒刑肆月，如易科罰金，以參佰元折
算壹日；減為有期徒刑貳月，如易科罰金，以參佰元折算壹日；
又共同連續以加害生命、身體、財產之事，恐嚇他人致生危害於
安全，處有期徒刑肆月，如易科罰金，以參佰元折算壹日；減為
有期徒刑貳月，如易科罰金，以參佰元折算壹日。應執行有期徒
刑捌月，如易科罰金，以參佰元折算壹日。
己○○共同傷害人身體，處有期徒刑參月，如易科罰金，以參佰
元折算壹日；減為有期徒刑壹月又拾伍日，如易科罰金，以參佰
元折算壹日。
    事  實
一、丙○○、戊○○共同基於意圖營利，供給賭博場所及聚眾賭
    博之概括犯意聯絡，自民國（下同）94年1月間某日起至同
    年3月間某日止，由戊○○向不知情之陳明昌借用坐落台北
    市市○○區○○路1段55巷27弄2號2樓住宅客廳，作為賭博
    之場所，連續聚集不特定之賭客以打麻將之方式賭博。其賭
    博之方式係由戊○○等人提供麻將作為賭具，以新臺幣（下
    同）1000元為底，每自摸1次，由戊○○抽頭300元，每次合
    計抽取1200元，抽得款項由丙○○、戊○○按不詳比例朋分
    花用。
二、丙○○與其胞妹丁○○因家產爭議，心生不滿，竟與戊○○
    、己○○共同基於傷害之犯意，於94年4月11日，由丙○○
    指示戊○○開車至臺北市○○區○○路2段325號三軍總醫院
    停車場伺機毆打丁○○，並囑戊○○找人動手，不要出現在
    現場，避免遭丁○○發覺。戊○○即開車搭載己○○在該處
    等候，自己則駕車在附近接應。己○○見丁○○現身停車場
    後，立即持其撿拾之木棍驅前毆打丁○○身體多下，致丁○○受有右手肘擦傷、頭部紅腫、左大腿瘀青等傷害，旋即搭
    乘戊○○之車輛離開現場。
三、丙○○、戊○○因金陵建設股份有限公司（下稱金陵建設）
    在台北市○○區○○路3段160巷內進行住宅工程，認有機可
    趁，竟共同意圖為自己不法之所有，自94年2月間某日起至
    94年3月間止，由戊○○接續至前開工地找工地主任陳金坪
    或以電話之方式向陳金坪恐嚇稱：「阮大仔阿堂要拿一張票
    跟你們公司換，然後工地我們可以幫你圍勢，就是保護你工
    地安全進行。」等語，以換票方式行恐嚇財物之實，向金陵
    公司強索取金額不詳之保護費，使陳金坪心生畏懼，惟仍未
    應允付款，丙○○、戊○○始未得逞。
四、戊○○因丁○○與丙○○生有上開糾葛，為替丙○○出氣，
    竟基於恐嚇危害安全之概括犯意，先後於（一）94年5月7日
    上午11時許，夥同某不詳姓名年籍之成年男子，共同前往台
    北市中正區○○○路○段136號2樓東南亞戲院大廳（起訴書
    指在同號3樓東南亞戲院3樓辦公室內，應予更正），囑李淑
    卿轉知丙○○之弟翁廖禧稱：「出門要小心一點，老闆（指
    丙○○）若在路上看到翁廖禧，一定會跟他比輸贏。」等語
    ，以加害身體之事恐嚇翁廖禧，同時恐嚇李淑卿稱：「不要
    亂報案，否則男女都打。」等語，使李淑卿心生畏懼，立即
    以電話將戊○○恐嚇之旨通知翁廖禧，亦使翁廖禧心生畏怖
    。（二）94年5月9日下午4時許，戊○○、丙○○與乙○○
    （業經原審判處罪刑確定）及綽號「阿土」之不詳姓名成年
    男子復基於共同之犯意，相偕前往東南亞戲院3樓辦公室，
    丙○○、戊○○二人進入辦公室後，丙○○即向李淑卿嚇稱
    ：「要翁廖禧三天之內出面，不然就讓公司關門，你告訴翁
    廖禧，不要以為躲在國外就沒事，我國外多的是手下，我可
    以讓他死在國外。」等語，乙○○與綽號「阿土」則在辦公
    室外助勢。李淑卿見狀，當場回稱：可以轉告，但不知翁廖
    禧何時回國等語，丙○○復接續向李淑卿嚇稱：「不要以為
    你是女人我就不會打你。」等語，並起身將辦公室飲水機推
    倒（未潑及李淑卿），使李淑卿心生畏懼，並當場哭泣，4
    人始行離去。李淑卿在眾人離去後，立即以電話通知翁廖禧
    ，亦使翁廖禧心生畏懼。
五、案經丁○○訴由臺北市政府警察局刑事警察大隊報告臺灣臺
    北地方法院檢察署檢察官偵查起訴。
    理  由
甲、程序方面：
一、被告戊○○以本件實施之通訊監察，係針對其有組織犯罪、
    恐嚇取財、違法持槍等重大事由聲請核准監聽，但前開犯罪
    事實發生時間均在94年2月16日之後，足見監聽單位監聽前
    並未能提出任何事實足認其有通訊保障及監察法第5條第1項
    各款所定犯罪嫌疑，且在監察通訊結束後，亦未依法通知受
    監察人，依最高法院93年度台上字第664號、93年度台上字
    第2033號判例揭諸「基於維持正當法律程序、司法純潔性及
    抑止違法偵查之原則」，本件監聽應無證據能力云云。惟查
    ：臺灣臺北地方法院檢察署於94年2月16日係以被告戊○○
    及丙○○涉對金陵建設索討保護費，涉有刑法第346條恐嚇
    取財之罪嫌為由，核准自94年2月16日起至94年3月17日止及
    自94年3月21日起至94年4月19日對被告戊○○使用之000000
    00號、0000000000號電話進行通訊監察，及自94年3月8日起
    至94年4月6日止對被告丙○○使用之0000000000號、000000
    00號電話進行通訊監察，有該署94年2月16日94年甲○閏監
    字第000043號通訊監察書、94年3月21日94年甲○大閏監續
    字第000075號、94年3月8日94年甲○閏監續字第000064號通
    訊監察書在案可稽（見警聲搜第800號卷第50至55頁）。又
    上開監聽期間，因陸續監聽到被告戊○○與陳金坪連繫，該
    署乃於94年4月7日再以94年甲○大閏監續字第000097號通訊
    監察書准自94年4月7日起至94年5月6日止，對被告丙○○繼
    續為通訊監察，亦有上開訊通監察書為憑。是本件執行機關
    於上開期間對被告戊○○、丙○○實施之通訊監察，於法有
    據，並無違反正當法律程序、司法純潔性之情形。再本件通
    訊監察期間，係全面性對被告戊○○及丙○○二人之電話進
    行監察，並於監察後，將監察結果據實製作譯文。是以執行
    機關自無從在監察期間預測或切割被監察者之通訊監察內容
    ，故執行機關於依法實施通訊監察期間取得涉及其他犯罪之
    通話內容，雖非屬原聲請時所依據之罪名及事實，但依法仍
    有證據能力。至通訊保障及監察法第15條第1項固有「執行
    機關於監察通訊結束時，應即請通訊監察書核發人許可後，
    通知受監察人。」之規定。但本條規定旨在保障被監察人於
    被監察後知的權利，縱執行機關未為此項通知，基於公共利
    益之維護，亦難認原依法實施通訊監察取得之證據無證據能
    力。是本件執行機關，依法於上開期間實施通訊監察取得之
    證據，均有證據能力。又被告戊○○、丙○○於原審審理時
　  均坦承卷附通訊監察譯文之內容確為真實（見原審96年3 月
    29日審判筆錄第19頁），是以前開臺北市政府警察局製作之
    卷附通訊監察譯文，亦得採為證據。
二、證人丁○○於95年4月24日已出境，無法傳訊到庭，有法務
    部入出境資訊連結作業可稽，依刑事訴訟法第159條之3第3
    款規定，其於警詢中所為之證詞，自得為證據。另證人陳銘
    泓於偵查中業經具結，客觀上並無顯有不可信之情況，且被
    告戊○○、己○○對於證人陳銘泓於偵查中證詞之證據能力
    亦均不爭執，依刑事訴訟法第159條第2項規定，自得為證據
    。
三、證人即金陵建設工地主任陳金坪於原審審理時之證詞，與其
    在警詢中所為之陳述多有出入，且其對於被告戊○○持票換
    現金一節，改稱是被告戊○○為了讓其賺取利息始行為之云
    云，不僅不合常情，更與其在警詢中所述被告戊○○係要索
    保護費之情節迥不相同。本院審酌證人陳金坪於原審審理時
    作證之時間為96年3月15日，距離案發時間已長達2年，而其
    警詢製作筆錄之時間為94年6月8日，距離案發時間僅約3個
    月，是以證人陳金坪於原審之證詞難免受到人情干擾，且依
    一般人之記憶，亦難期其於原審作證時均正確陳述無誤，是
    本院認其在警詢中之證詞應較具可信性，依刑事訴訟法第15
    9條之2規定，亦有證據能力。
四、被告等於本院審理時捨棄對於其餘共犯之交互詰問權，有筆
    錄為憑，而證人即共犯戊○○、乙○○於警詢所為之證言，
    雖為審判外之陳述，但被告等並未排除前開審判外之陳述，
    且迄於本院言詞辯論終結前均未表示異議，並捨棄傳喚該等
    共犯為證人，本院審酌前開證言作成之情狀，並無違法取證
    及證明力明顯過低之瑕疵，認以之作為證據為適當，依上開
    規定，共犯前開審判外之陳述，對於被告等而言，自得為證
    據。又證人即共犯戊○○、乙○○於偵查時所為之陳述，業
    經具結，而被告等並未爭執有何違法取證，且亦無顯有不可
    信之情況，依刑事訴訟法第159條之1第2項之規定，其等偵
    查中之陳述，亦非不得作為證據。
乙、實體方面：
壹、有罪部分：
一、聚眾賭博部分：
    訊據被告戊○○固坦承於上開期間向證人陳明昌借用坐落台
    北市○○區○○路1段55巷27弄2號2樓住宅之客廳使用，且
    會有朋友與伊聯絡後前往上址打麻將，其方式係以1000元為
    底，自摸1次要拿出300元，每次以1200元為限等情不諱，惟
    矢口否認有意圖營利共同提供賭博場所或聚眾賭博犯行，辯
    稱：係參與賭博之人自願於自摸時拿出300元，用來買東西
    給大家一起吃，並非抽頭云云。另訊據被告丙○○亦否認有
    上開營利賭博犯行，辯稱：上開房屋非伊所有，伊未與被告
    戊○○共同經營賭場抽頭，且伊根本不知道該處，亦不知該
    處有沒有在賭博云云。惟查：
(一)被告戊○○提供上址予不特定之人以麻將賭博財物，並從中
    抽取抽頭金之事實，業據被告戊○○於偵查中供承：在上址
    與一些朋友打麻將，是1000元底，自摸1次抽300元，最高抽
    1200元，收的錢買食物給參與的人吃喝，剩餘的大家再分，
    一天給房東一千元等語（見偵卷第181頁）；於原審供稱：
    在過年的期間，有人要打麻將，打電話給我，就過去，沒有
    固定的時間等情（見原審96 年3月29日審判筆錄第15頁），
    且前開偵查訊問之光碟，經原審於96年2月8日當庭勘驗，其
    內容與筆錄相符，亦有勘驗筆錄在卷為憑。
(二)依前開監聽內容，被告於94年2月18日10時16分13秒許，曾
    與某鄭小姐通話時，鄭小姐表示等一下要過去，被告戊○○
    要求其下午一點再前往，可以打兩圈等語，有通訊監察譯文
    可稽（見警聲搜字第800號卷第7頁）。
(三)證人陳明昌於原審審理時結證稱：台北市○○路○段55巷27
    弄2號2樓房子是伊姊姊所有交給伊管理使用，有借給被告戊○○使用。94年農曆過年期間，被告戊○○有時會帶朋友到
    那邊打麻將。用現金打，輸贏也是用現金算。被告戊○○有
    付錢給租房子的人。被告丙○○有去過一、二次等語（見原
    審96年3月29日審判筆錄）。
(四)另證人己○○於原審審理時亦結證稱：曾經去過被告戊○○
    的賭場，是打麻將，1000底，自摸1次抽300．．．，抽4次
    就滿，最高抽1200，平常是阿勇在招呼，丙○○與乙○○有
    去過。抽頭金交給戊○○。我去過那邊三次左右，該處麻將
    桌有1桌，最多4個人在打。都在客廳打等語相一致（見原審
    96年3月29日審判筆錄）。
(五)綜合證人己○○、陳明昌之證詞、被告戊○○於偵查中之供
    詞及前開監聽內容，被告戊○○確有提供上址予不特定人以
    麻將為工具賭博財物，並於賭客自摸時，每次抽取300元之
    抽頭金，以不超過1200元為限，足認被告戊○○提供上址場
    所，聚眾賭博，確有營利之意圖甚明。
(六)被告戊○○固提出上址現場照片部分（附於原審卷內），用
    以證明該址無法擺放賭桌，並非賭場。惟被告戊○○自承該
    照片係於原審第一次準備程序後所拍攝，距離案發時間，已
    逾近2年之久，照片內所示現況是否與當時情況相同，不無
    疑問，且一般房間擺放之物品，均可移動，並挪出空間，是
    以被告戊○○拍攝之相片不足以證明現場無法擺放賭桌，尚
    難執為有利於被告戊○○之認定。
(七)被告丙○○雖否認與被告戊○○共同提供賭博場、聚眾賭博
    之犯行，被告戊○○亦供稱：前開賭博之事與被告丙○○無
    關云云。但查：
  (1)被告丙○○於原審準備程序中雖辯稱：該房屋非伊所有，伊
    根本不知道該處，也不知道那裡有無在賭博云云，惟被告丙○○曾至陳明昌借予被告戊○○使用之上開房屋一節，業據
    證人己○○、陳明昌結證在案（見同上述筆錄），且被告丙○○嗣於原審審理時亦坦承曾去過該處（見原審96年3月29
    日審判筆錄第14頁），足見被告丙○○前開所辯，已非事實
    ，自難採信。
  (2)依卷附之通訊監察譯文顯示:
  I被告戊○○於94年3月25日22時54分9秒許，以其所使用之00
    00000000號電話與被告丙○○使用之0000000000號電話通話
    聯絡，被告丙○○在通話中說：「你叫阿進聽，不能用啦，
    這個師傅不能用啦。」、「在桌上胡亂比。」。之後改由阿
    進聽電話，被告丙○○繼續稱：「你叫的這組人不能用，絕
    對不能用，我跟你保證不能用，才300、500就開始一直比，
    腳又踢。」等語，阿進則回答：「老大，不然你再斟酌一下
    好不好? 給你決定。」、「老大，我跟他們配合3次了，老
    大你再看一下。」等語。被告丙○○則稱：「今天錢不賺都
    無所謂，不能把面子都光了。」、「籌碼要趕快買回來。」
    等語，阿進回以：「老大，好。」等語。（見警聲搜字第
    800號卷第10至11頁）。
  II被告丙○○於94年3月15日11時28分15秒許，打電話給「文
    章」時，對「文意」稱：「你都沒有來捧場。」等語。同日
    13時33分46秒與某不詳姓名之男子通話時，被告丙○○對該
    男稱：「在離萬盛街近近的而已，你過來這裡，他現在做大
    莊推筒子啊。」等語。（見同上卷第21頁）
  III94年3月15日19時28分52秒，被告丙○○與另一名男子通話
    時，該男子問：「筒子還有在推嗎? 」，被告丙○○回稱：
    「有」、「等一下金龍、小田都要到，又多了好幾腳。」、
    「快過來啦。」等語（見同上卷第22頁）。
  (3)被告戊○○、丙○○於原審審理時亦均坦承曾在電話中為上
    開陳述（見原審96年3月29日審判筆錄第19頁）。雖被告丙○○辯稱：伊因獲知警方監聽，乃故意為不實之陳述云云。
    但被告丙○○、戊○○之上開通話內容情事，均有事證為憑
    ，已難認定出於杜撰，且衡情被告丙○○、戊○○前開陳述
    內容，涉及不法，衡情其等當無故意陳述不實，而使自身有
    遭警方查緝之可能，被告丙○○、戊○○上開所辯，無非卸
    責之詞，不足採信。而依該通話內容，被告丙○○如與被告
    戊○○經營之上開賭場無關，自無須過問該賭場聘僱之師傅
　　能不能用，會不會亂比，更無須主動打電話請人來捧場，並
  　告知賭場所在位置。是依上開各項事證，足認被告丙○○與
    被告戊○○間確有共同之犯意聯絡。
  (4)前開監聽內容雖有提及「詐賭」及「推筒子」賭博情事，惟
    被告丙○○、戊○○均否認有「詐賭」及以「推筒子」營利
    賭博犯行，且乏被害人或其他積極證據足資認定被告丙○○
    、戊○○涉有該部分犯行，自難據為認定事實之基礎。
(八)綜合上述，被告丙○○、戊○○共同意圖營利提供賭博場所
    及聚眾賭博部分，事證明確，犯行堪以認定。
二、恐嚇取財部分：
    訊據被告戊○○固坦承於上述期間，向金陵建設之工地主任
    陳金坪要求以支票調現等情不諱，惟矢口否認有恐嚇取財犯
    行，辯稱：伊並未向陳金坪說要要幫忙圍事，保護該工地之
    安全，事後也未持票要求陳金坪換現，當時只是問該公司是
    否有土方工程可供承攬且關於支票調錢的事情只是口頭說而
    已，實際上沒有拿支票來，工地主任說要幫我問，後來即無
    下文云云。另被告丙○○亦否認有恐嚇取財情事，辯稱：伊
    未向該公司索保護費，且根本不認識陳金坪，亦未叫戊○○
    去找該公司人員云云。惟查：
(一)證人陳金坪於警詢時證稱：有一位自稱是在地綽號阿勇之男
    子，欲承攬土方工程，因承攬價格太高，無法讓他們承包，
    事經3個月綽號阿勇之男子過來工地說：「阮大仔阿堂要拿
    一張票，要跟你們公司換，然後工地我們可以幫你圍勢，就
    是保護你工地安全進行。」，我問阿勇說「什麻叫圍事。」
    ，阿勇說：「所謂圍事簡單一句話就是保護你工地安全進行
    。」等語，並指認被告戊○○即為阿勇等語（見偵字第1006
    5號卷第41、43頁）。
(二)本件對被告戊○○使用之00000000號、0000000000號電話以
    及被告丙○○使用之0000000000號、00000000號電話進行通
    訊監察，其通訊監察譯文顯示：
  (1)被告戊○○於94年3月10日18時11分26秒許，以被告翁舜使
    用之0000000000號電話主動聯絡證人陳金坪，向陳金坪詢問
    「你董回來了嗎? 」，證人陳金坪回以：「還沒回來，我薪
    水都沒領到。」、「我還跟人家借錢繳。」、「我們都是領
    薪水的。」等語。被告戊○○則稱：「你打個電話我董，好
    不好，你現在打給他。」等語（見警聲搜字第800號卷第20
    頁）。
  (2)被告丙○○於94年3月13日15時47分55秒許，打電話予被告
    戊○○稱：「你打給陳經理，你問他說：陳經理喔，不要說
    阿齒落來我們這邊，我們不要知道他老闆回來了，你聽有嗎
    。」。被告戊○○則回答：「稍等我回去再打。」（見同上
    卷第8、9頁）。
  (3)被告丙○○於94年3月21日16時6分36秒許，與某「阿萬」通
    話時，告知「阿萬」：「我跟那個經理騙說我出國，他現在
    拿錢過去，若我不跟他出招，他在那邊拖，跟他說出國，他
    就緊張，今天禮拜一銀行一開就快送過來。」、「你說我出
    國，下個禮拜就回來。」等語。同日20時23分許，被告丙○○以被告戊○○之電話與不詳姓名之男子通話，被告丙○○
    告知對方：「你不要跟陳主任說我在台灣，那天我騙他說我
    要出國，他才會緊張。」等語（見同上卷第24頁、第10頁。
    ）。
  (4)被告戊○○於94年3月27日7時22分10秒許，與證人陳金坪連
    絡，告知「我董回來了。」、「他的意思是請你約你董，請
    你們吃飯，．．．有到坪哥去拿茶葉要送董。」。旋於同日
    13時32分46秒向被告丙○○回報：「我早上就打給陳經理了
    。」（見同上卷第11、12頁）。
  (5)依前開通話內容觀之，被告丙○○在電話中指示被告戊○○
    與證人陳金坪聯絡，並要其他人向陳金坪佯稱其人在國外，
    目的是要讓對方緊張，足見被告丙○○亦參與前開恐嚇取財
    犯行。
(三)至證人陳金坪於原審審理時固證稱：「提到換票是後來他常
    經過我們的工地那裡，停車跟我聊天，他跟我熟了以後，他
    說家裡缺錢，說他要把票給我，讓我賺一點利息，我說我還
    欠人家一百多萬，那有錢借他，我沒看過票，我說要幫他問
    問看，結果沒幾天市刑大就來找我，後來我就沒有在遇到他
    。」等語（見原審卷第213頁），惟查：被告戊○○如係要
   　讓證人陳金坪賺取利息，何以須以不實之事項隱瞞陳金坪
     ，又何以要讓陳金坪緊張，參以證人陳金坪於原審審理時
　　亦證稱：「（你跟戊○○有無約過要帶你的董事長一起去吃
  　飯？）戊○○要跟我借錢，我說沒有錢，他就問我說可否幫
    他約跟老闆見面。」、「（戊○○打電話給你，說他的董事
    長回來了，要請你約你董事長一起吃飯，要到坪林拿茶葉給
    你們，請你再約董事長，有無此事？）只是應付借錢而已。
    」、「（如果他只是要介紹你賺錢的機會，為何他還要請你
    們吃飯？）當時只是在路邊就這樣邀吃飯。」等語（見原審
    卷第214頁），益徵證人陳金坪於警詢時所述被告戊○○曾
    要求以票換現金，並由其等幫忙圍事等語，誠屬信而有徵，
    證人陳金坪於原審審理時翻異前詞，無非意在迴護被告戊○○，不足採信。
(四)被告戊○○、丙○○雖已對金陵建設工地主任陳金坪實施恐
    嚇行為，但嗣後並未實際持票向陳金坪調得現款，已據證人
    陳金坪於原審審理時結證在卷，是以被告戊○○、丙○○恐
    嚇行為尚未得逞，僅止於未遂階段，其等共同恐嚇取財未遂
    犯行，亦堪認定。
三、傷害部分:
    訊據被告己○○及戊○○均坦承前開傷害犯行，另被告丙○○矢否認有傷害之犯行，辯稱：傷害的事情與伊無關，因戊○○經常到伊家，伊媽媽說妹妹丁○○很不孝順，戊○○就
  　自己去教訓丁○○云云。經查：
(一)被告戊○○、己○○於上開時間，共同搭車前往案發地點，
    由被告己○○下手傷害被害人丁○○之事實，業據被告戊○○、己○○坦承在案，核與被害人丁○○於警詢中證述：遭
    一名不詳男子持棒球棍毆打，造成右大腿瘀青、右手肘擦傷
    及頭部腫起來等語（見偵字第10065號卷第25頁）；證人陳
    銘泓於偵查中結證：看到二個男子拿棒球棒打一個年約4、
    50歲婦女，被害人被打倒躺在地上，被害人頭部有受傷腫起
    ，身體某一個部位有擦破皮等語（見偵字第10065號卷第235
    、236頁）相符，足認被告戊○○、己○○前開自白，與事
    實相符，堪以採信。
(二)被告丙○○雖否認參與此部分傷害犯行，但查：依前開通訊
    監察譯文觀之，被告戊○○於94年4月11日17時52分26秒許
    ，以電話通知被告丙○○，告知被告丙○○：「妥當，找到
    了，目標找到啦。」。被告丙○○則指示戊○○：「你停遠
    一點，叫他們打，停在那裡最好了，不在地下室就最好做事
    了。」、「七點天就黑了，叫他們在那邊聊天抽菸，看到他
    出來開出門，靠近就打了。」、「你停在別格，叫他們打完
    跑出去路外，你開車出去接他們，不慌不忙去接他們走你聽
    懂嗎。」、「會嗎，做事情，警衛沒有那麼大膽啦，他們手
    裡拿著棍子，暗暗的最好做事情啦。」等語（見警聲搜字第
    800號卷第29、30頁），足見被告戊○○於傷害被害人丁○○前，曾向被告丙○○報告在三軍總醫院停車場埋伏等候被
    害人丁○○之情形，且被告翁舜亦在電話指示如何實施，足
    認被告丙○○與被告戊○○、己○○間就前開傷害犯行，有
    共同之犯意聯絡及行為分擔自明，尚難容由被告丙○○空言
    否認。
(三)至被告戊○○雖另辯稱：伊係基於「義憤」而實施上開傷害
    行為云云。惟按當場激於憤犯傷害罪者，構成刑法第279 條
    之罪，其法定刑較之普通傷害罪為輕。但本條「所謂當場激
    於義憤，必要須此項義憤係在犯罪之現場所激起者，始足以
    當之。」（最高法院33年上字第99號判例要旨可資參照。）
    。查被告戊○○係為教訓被害人丁○○，駕車搭載被告己○○至上開停車場附近埋伏等候被害人丁○○出現，並指示被
    告己○○於被害人丁○○出現時即下手實施傷害行為，而被
    告己○○在下手傷害被害人丁○○之際，並未發生任何足以
    激起義憤之情事，揆諸前開說明，自與刑法第279條之義憤
    傷害之要件不合，被告戊○○執此爭辯，亦無可採。
(四)綜合上述，被告丙○○、戊○○、己○○共同傷害被害人丁○○犯行，事證亦臻明確，犯行均堪認定。
四、恐嚇危害安全部分：
(一)94年5月7日部分：
    訊據被告戊○○固坦承於上開期日至台北市中正區○○○路
    ○段136號3樓東南亞戲找證人李淑卿，要求證人李淑卿告知
    被害人翁廖禧須出面解決債務糾紛等情不諱，惟矢口否認有
    恐嚇犯行，辯稱：伊只是去請李淑卿告訴翁廖禧說他的父親
    找他而已，並沒有說出門要小心等恐嚇言語云云。惟查：前
    開事實，業據證人李淑卿於原審審理時具結證稱：被告戊○○帶著一個人來，在二樓大廳說要找老闆，當時他要我跟我
    們老闆說他老闆要找我們老闆，我回答說會幫他轉達，戊○○就要我跟我們老闆說講以後在路上遇到，他們老闆會跟我
    們老闆輸贏，並叫我不要亂報案，否則男女都打等語（見原
    審96年3月15日審判筆錄第11頁），且證人李淑卿事後已依
    被告戊○○指示，將上開恐嚇內容轉知被害人翁廖禧等情，
    亦據證人李淑卿、翁廖禧於原審審理時證述明確，而被告戊○○亦坦承曾於上開時間前往東南亞戲院找證人李淑卿，並
    要求證人李淑卿轉告被害人翁廖禧上情，足認證人李淑卿證
    述各節，尚非子虛，被告戊○○否認有恐嚇言詞，要屬卸責
    之詞，不足採信。被告戊○○於94年5月7日恐嚇被害人翁廖
    禧及李淑卿部分，事證明確，犯行堪以認定。
(二)94年5月9日部分：
    訊據被告丙○○、戊○○固坦承與乙○○於上開期日至台北
    市中正區○○○路○段136號3樓東南亞戲院3樓辦公室找證人
    李淑卿，以及當時東南亞戲院3樓辦公室內之飲水機曾倒地
    等情不諱，惟均矢口否認有恐嚇犯行，被告丙○○辯稱：伊
    並未恐嚇，只是跟李淑卿說「不要亂講，不然會對你不客氣
    。」，當時是叫她老闆要回來解決，不要以為躲在國外就躲
    得掉。至飲水機倒是伊坐在旁邊，因坐骨神經痛，站起來時
    手不小時去碰到云云；被告戊○○則辯稱：當天去辦公室是
    因為翁廖禧不管發生什麼事情，都叫李淑卿報案說是丙○○
    所為，因此去問李淑卿為何如此。丙○○當時很生氣，李淑
    卿就要請丙○○離開，丙○○起來時不小心碰到飲水機云云
    。惟查：
  (1)前開犯罪事實，亦據證人李淑卿於原審審理時具結證稱：被
    告戊○○與丙○○帶著二人來。都是由丙○○講話，另外二
    個人在外面沒進來，伊於偵查中供述「被告丙○○說一定要
    找到我老闆，如果我老闆三天內不出面，要讓我公司關門，
    又說要我告訴我老闆，不要以為躲在國外就沒事，我國外多
    的是手下，我可以讓他死在國外。不要以為你是女人我就不
    會打你，他站起來，把飲水機往我這邊推倒，但沒有打到我
    ，書報架跟傘架一起倒下來，他就走出去，另外三個人也一
    起走出去，我就嚇得哭，同事報警。」均屬實在等語（見原
    審96年3月15日審判筆錄第10、11頁，偵字第10065號卷第20
    5頁），且證人李淑卿事後依被告丙○○指示，將上開恐嚇
    內容轉知被害人翁廖禧等情，亦據證人李淑卿、翁廖禧於原
    審審理時證述明確。
  (2)被告戊○○於警詢及偵查中供承：因會計趕丙○○出去，所
    以丙○○很生氣，把飲水機推倒，說要三天後叫翁廖禧出面
    處理，不然要叫他戲院關門等語（見偵字第10065號卷第19
    頁、182頁）；原審同案被告乙○○於警詢、偵查供稱：當
    天有丙○○、戊○○及「阿土」四人一起去東南亞戲院找禧
    ，有聽丙○○在問會計錢的事，要禧處理錢的事，後來聽到
    飲水機倒在地上，我有開門看一下，看到裡面東西倒下去，
    地上有四根鐵管等語（見偵字第10065號卷第23頁、1 80 頁
    ），對於相偕前往之人數、何人出言與證人李淑卿商談、何
    人推倒飲水機以及丙○○曾要求三天出面解決等各節，均與
    證人李淑卿之證述一致，足認證人李淑卿之證詞屬實，堪以
    採信。被告戊○○、丙○○否認恐嚇犯行，無非卸責之詞，
    不足採信。
  (3)原審共同被告乙○○與另一名不詳姓名年籍綽號「阿土」之
    成年男子一同在3樓辦公室外等候，足以使在辦公室內之證
    人李淑卿因其等之人數多達四人，而產生更大的心理上恐懼
    ，並使被告丙○○、戊○○得以有恃無恐在辦公室內對證人
    李淑卿為惡害之通知，足認其等有前往助勢之本意甚明。被
    告乙○○與「阿土」雖非直接對證人李淑卿實施恐嚇，但與
    被告丙○○、戊○○有犯意聯絡及行為分擔，亦至為明灼。
  (4)綜上所述，被告丙○○、戊○○恐嚇部分，事證明確，犯行
    洵堪認定。
五、按被告行為後，刑法部分條文業於94年1月7日修正，94年2
    月2日公布，95年7月1日施行，現行刑法第2條第1項規定：
    「行為後法律有變更者，適用行為時之法律。但行為後之法
    律有利於行為人者，適用最有利於行為人之法律。」，上開
    規定乃與刑法第1條罪刑法定主義契合，而貫徹法律禁止溯
    及既往原則，係規範行為後法律變更所生新舊法律比較適用
    之準據法，是刑法第2條本身雖經修正，但刑法第2條既屬適
    用法律之準據法，本身尚無比較新舊法之問題，應一律適用
    裁判時之現行刑法第2條規定以決定適用之刑罰法律。經查
    ：
  (1)被告行為時刑法第33條第5款規定：罰金為1元以上。經折算
    為新臺幣後，為新臺幣3元以上。修正後之刑法第33條第5款
    規定：罰金為新臺幣1000元以上。經比較新、舊法結果，以
    行為時之舊法有利於被告，應適用修正前刑法。
  (2)被告行為後，刑法第56條連續犯之規定，業已經刪除，此刪
    除雖非犯罪構成要件之變更，但顯已影響行為人刑罰之法律
    效果，自屬法律有變更，是自應依新法第2條第1項規定，比
    較新、舊法何者對被告有利。經比較新、舊法結果，被告行
    為時法律即舊法對被告有利，應適用修正前刑法。
  (3)按刑法第28條原規定：「二人以上共同『實施』犯罪之行為
    者，皆為共同正犯。」新法修正為：「二人以上共同『實行
    』犯罪之行為者，皆為共同正犯。」將舊法之「實施」修正
    為「實行」。原「實施」之概念，包含陰謀、預備、著手及
    實行等階段之行為，修正後僅共同實行犯罪行為始成立共同
    正犯。是新法共同正犯之範圍已有限縮，排除陰謀犯、預備
    犯之共同正犯。新舊法就共同正犯之範圍既因此而有變動，
    自屬犯罪後法律有變更，而非僅屬純文字修正，應有新舊法
    比較適用之問題，惟就本件已著手實行之犯罪形態並無影響
    ，經比較結果，被告行為後之法律並未有利於被告，仍應適
    用行為時之法律即舊法論處。另刑法第30條第1項亦同時修
    正。惟此次修正僅是將原法條文字「從犯」修改為「幫助犯
    」，使其更為明確，亦非屬法律之變更。是有關刑法第30條
    之規定，應依修正後之規定論之。
  (4)按刑法第2條第1項規定：「行為後法律有變更者，適用行為
    時之法律。但行為後之法律有利於行為人者，適用最有利於
    行為人之法律」。又依刑法第51條定應執行刑時，「裁判確
    定前犯數罪，其中一罪在新法施行前者，亦同 (即亦應為新
    舊法比較)。」，最高法院95年5月23日第8次刑事庭會議決
    議可資參照。被告於裁判確定前犯數罪，其中一罪係於95年
    7 月1日之前犯之，而刑法第51條業於94年1月7日修正公佈
    ，並於95年7月1日施行，修正前刑法第51條規定：「數罪併
    罰，分別宣告其罪之刑，依左列各款定其應執行者：…」其
    中第5款規定：「宣告多數有期徒刑者，於各刑中之最長期
    以上，各刑合併之刑期以下，定其刑期。但不得逾20年。」
    修正後刑法第51條5款規定：「宣告多數有期徒刑者，於各
    刑中之最長期以上，各刑合併之刑期以下，定其刑期。但不
    得逾30年」比較結果，修正後刑法並非較有利於行為人，依
    刑法第2條第1項前段之規定，仍應依修正前刑法，定其應執
    行之刑。
六、
(一)被告戊○○、丙○○於上開期間，共同提供台北市○○區○○路1段55巷27弄2號2樓住宅分聚眾賭博部分，均係犯同法
    第268條之意圖營利供給賭博場所、意圖營利聚眾賭博罪。
    被告戊○○、丙○○上開犯行，係本於一個營利犯意而為一
    犯罪行為之各個舉動，以係一行為而觸犯數罪名，為想像競
    合犯，應依刑法第55條之規定，均從一情節較重之意圖營利
    聚眾賭博罪處斷。被告戊○○、丙○○就本件犯行，互有犯
    意聯絡及行為分擔，均為共同正犯。被告戊○○、丙○○先
    後多次意圖營利聚眾賭博犯行，時間緊接，方法相同，犯罪
    要件相同，顯係基於概括犯意為之，應依修正前刑法第56條
    連續犯規定論以一罪，並加重其刑。
(二)被告戊○○、丙○○共謀向金陵建設公司恐嚇交付保護費，
    而推由被告戊○○著手實行未得逞部分，均係犯刑法第346
    條第1項、第3項之恐嚇取財未遂罪。被告戊○○、丙○○就
    前開犯行，互有犯意聯絡及行為分擔，均為共同正犯。被告
    戊○○、丙○○係基於一個恐嚇取財之目的，而分次以至現
    場或電話之方式恐嚇被害人，為接續犯，屬單純一罪。被告
    戊○○、丙○○著手實行恐嚇取財而不遂，為未遂犯，應依
    修正後刑法第25條第2項之規定減輕之。
(三)被告丙○○、戊○○、己○○共同傷害丁○○部分，均係犯
    同法第277條第1項之傷害人之身體罪。被告等就前開犯行，
    互有犯意聯絡及行為分擔，均為共同正犯。公訴意旨雖認被
    告丙○○僅屬教唆行為，但查被告丙○○不僅在被告己○○
    下手前，以電話指揮行動方式，且由被告戊○○以電話告知
    行動狀況，已如前述，足認被告丙○○與被告戊○○、己○○間，已有犯意聯絡，非屬教唆犯，而應成立共同正犯。
(四)被告戊○○於94年5月7日恐嚇被害人翁廖禧及李淑卿部分，
    及被告戊○○、丙○○於94年5月9日共同恐嚇被害人翁廖禧
    、李淑卿部分，均係犯刑法第305條之恐嚇危害安全罪。被
    告戊○○、丙○○與原審同案被告乙○○及綽號「阿土」之
    成年男子，就94年5月9日之恐嚇犯行，互有犯意聯絡及行為
    分擔，均為共同正犯。被告戊○○於94年5月7、9日二次，
    且在前述二日，先後對被害人翁廖禧及李淑卿為恐嚇行為，
    係對分屬不同法益之被害人為犯罪，另被告丙○○於94年5
    月9日當天，先後對被害人翁廖禧及李淑卿為恐嚇行為，亦
    係對分屬不同法益之被害人為犯罪，是以前開恐嚇犯行，時
    間緊接，方法相同，犯罪構成要件相同，均係基於概括之犯
    意為之，應依修正前刑法第56條連續犯規定論以一罪，並加
    重其刑。
(五)被告戊○○、丙○○所犯上開4罪，犯意各別，行為互殊，
    應予分論併罰。
七、原審因予論罪科刑，固非無見。惟查：(一)本件被告等前開
    犯罪之時間均係在96年4月24日以前，且非中華民國96年罪
    犯減刑條例第3條第1項所定不予減刑之罪，已合於中華民國
    96年罪犯減刑條例第2條第1項第3款之規定，應予減刑，原
    審未及審酌前開減刑條例之適用，已有未洽。(二)原判決就
    被告丙○○、戊○○於94年5月9日之恐嚇犯行，未認定綽號
    「阿土」者係共犯，且僅認定乙○○屬幫助犯，亦有未合。
    被告等上訴意旨，或否認全部或一部犯行，或指摘原判決量
    刑過重，雖均無足取，但查原判決既有上開可議，要屬無可
    維持，應予撤銷改判。爰審酌被告等犯罪之動機，其中被告
    丙○○居於主導，被告戊○○則係出面實行，以及其等犯罪
    行為之角色分擔、行為次數、所生危害暨犯罪後態度等一切
    情狀，分別量處如主文第2項至第4項所示之刑，並依上開規
    定，分別減刑及諭知易科罰金之折算標準，暨定其應執行刑
    ，及諭知易科罰金之折算標準。（按被告等人行為後，刑法
    第41條亦於上開期日修正，罰金罰鍰提高標準條例第2條亦
    於95年5月17日修正刪除，而被告於行為時刑法第41條第1項
    前段規定：犯最重本刑為5年以下有期徒刑以下之刑之罪，
    而受6個月以下有期徒刑或拘役之宣告，因身體、教育、職
    業、家庭之關係或其他正當事由，執行顯有困難者，得以1
    元以上3元以下折算1日，易科罰金。另同條第2項規定：併
    合處罰之數罪，均有前情形，其應執行之刑逾6月者亦同。
    而依95年5月17日修正前罰金罰鍰提高標準條例第2條規定，
    就其原定數額提高為100倍折算1日，則被告行為時之易科罰
    金折算標準，應以銀元300元折算1日，經折算為新臺幣後，
    應以新臺幣900元折算為1日；惟94年2月2日修正公布之刑法
    第41條第1項前段則規定：犯最重本刑為5年以下有期徒刑以
    下之刑之罪，而受6個月以下有期徒刑或拘役之宣告者，得
    以新臺幣1千元、2千元或3千元折算1日，易科罰金。第2項
    則變更為：前項規定於數罪貨，其應執行之刑未逾6月者，
    亦適用之。經比較修正前、後之易科罰金折算標準，以94年
    2月2日修正公布前之刑法規定，較有利於被告等，自應依修
    正前刑法第41條第1項前段、第2項及修正前罰金罰鍰提高標
    準條例第2條規定，就被告等人所犯之上開各罪，分別諭知
    易科罰金之折算標準，並依修正前刑法第51條第5款及刑法
    施行法第3條之1第3項合併定其應執行之刑，及諭知易科罰
    金之折算標準）。
八、被告己○○自地上撿拾用以傷害被害人丁○○之木棍，並未
    扣案，尚難認定尚未滅失而仍存在，且乏證據證明被告己○○有據為已有之意思，另被告戊○○、丙○○提供賭博所用
    之麻將，亦未扣案，且數量不詳，距今已逾2年，亦無證據
    證明仍屬存在，乃均不予宣告沒收。
九、公訴意旨另以：
(一)被告丙○○就前開94年5月7日恐嚇之犯行，亦涉犯教唆恐嚇
    罪嫌云云。另被告丙○○於94年4月26日教唆乙○○撰恐嚇
    信函1封，內容略以「翁廖禧你不要躲在大陸，妳們夫妻等
    著瞧。」等語，並持往台北市○○區○○路3段188號7樓之4
    被害人翁廖禧住宅門口置放，因認被告丙○○亦涉犯刑法第
    305條之恐嚇罪嫌云云。
(二)訊據被告丙○○固坦承曾指示被告戊○○去找翁廖禧，但堅
    詞否認有囑戊○○對證人李淑卿等人實施恐嚇，且被告戊○○亦否認被告丙○○有指示其對於李淑卿等人實施恐嚇之言
    語，參以前開監聽譯文，亦無關於被告丙○○聯絡被告戊○○前往恐嚇之內容，自難遽為不利於被告丙○○之認定。
    此外，復查無其他積極證據證明被告丙○○有教唆被告戊○○實施前開恐嚇行為，自屬不能證明被告丙○○此部分犯罪
    。
(三)訊據被告丙○○雖坦承有至被害人翁廖禧上開住宅置放書信
    ，惟堅詞否認有恐嚇犯行，辯稱：前開書信內容僅係要求被
    害人翁廖禧不要跑掉，要跟父親講清楚等語。經查：公訴意
    旨所指之恐嚇信函並未扣案，且證人李淑卿、翁廖禧於原審
    審理均結證稱：沒有看過該信件內容等語（見原審96年3 月
    15日及96年3月29日審判筆錄），原審共同被告乙○○亦否
    認信件內有恐嚇內容，原審依職權向臺北市政府警察局刑事
    警察大隊承辦警員傅天相查詢結果，據覆稱：現已找不到該
    信函，有公務電話紀錄在卷可稽（附於原審卷第270頁），
    是以該信函目前既已不知下落，證人李淑卿、翁廖禧亦未曾
    開啟該信函，且卷內亦無任何有關該信函之影本，已乏確據
    證明被告丙○○及原審共同被告乙○○放置之上開信件內有
    公訴意旨所指之恐嚇內容。
(四)此外，復查無其他積極證據證明被告丙○○有前開恐嚇犯行
    ，自屬不能證明被告丙○○此部分犯罪，惟因公訴意旨指此
    與前開論罪科刑即94年5月9日之恐嚇部分，有連續犯之裁判
    上一罪關係，爰均不另為無罪之諭知。
據上論斷，應依刑事訴訟法第369條第1項前段、第364條、第299
條第1項前段，刑法第2條第1項前段、刑法第30條第1項、第2項
、刑法第268條、第277條第1項、第305條、第346條第1項、第3
項、第55條、第25條第2項、修正前刑法第28條、第56條、第41
條第1項前段、第2項、第51條第5款，刑法施行法第1條之1、第3
條之1第3項、罰金罰鍰提高標準條例第1條，修正前罰金罰鍰提
高標準條例第2條，中華民國96年罪犯減刑條例第2條第1項第3款
、第7條、第9條、第10條，判決如主文。
本案經檢察官田炳麟到庭執行職務。
中　　華　　民　　國　　96　　年　　9　　月　　19 　　日
  　　　　　　　　刑事第十七庭 審判長法　官    趙功恆
                                     法  官    陳憲裕
                                     法  官    高明哲
以上正本證明與原本無異。
不得上訴。
                                     書記官    梁淑時
中　　華　　民　　國　　96　　年　　9 　　月　　19　　日
附錄本案論罪科刑法條全文:
刑法第268條
（圖利供給賭場或聚眾賭博罪）
意圖營利，供給賭博場所或聚眾賭博者，處 3 年以下有期徒刑，
得併科 3 千元以下罰金。
刑法第277條
（普通傷害罪）
傷害人之身體或健康者，處 3 年以下有期徒刑、拘役或 1 千元
以下罰金。
犯前項之罪因而致人於死者，處無期徒刑或 7 年以上有期徒刑；
致重傷者，處 3 年以上 10 年以下有期徒刑。
刑法第305條
（恐嚇危害安全罪）
以加害生命、身體、自由、名譽、財產之事，恐嚇他人致生危害
於安全者，處 2 年以下有期徒刑、拘役或 3 百元以下罰金。
刑法第346條
（單純恐嚇罪）
意圖為自己或第三人不法之所有，以恐嚇使人將本人或第三人之
物交付者，處6月以上5年以下有期徒刑，得併科1千元以下罰金
。
以前項方法得財產上不法之利益，或使第三人得之者，亦同。
前二項之未遂犯罰之。
